臺灣高等法院臺南分院刑事判決　　　　100年度上訴字第688號
上　訴　人　臺灣臺南地方法院檢察署檢察官
被　　　告　白豈彰
指定辯護人　本院公設辯護人　郭忠生
上列上訴人因被告違反槍砲彈藥刀械管制條例案件，不服臺灣臺
南地方法院99年度訴字第367號中華民國100年5月19日第一審判
決（起訴案號：臺灣臺南地方法院檢察署98年度營偵字第1953號
），提起上訴，本院判決如下：
    主      文
原判決撤銷。
白豈彰未經許可，持有可發射子彈具有殺傷力之改造手槍，處有
期徒刑年陸月，併科罰金新臺幣拾萬元，罰金如易服勞役，以
新臺幣壹仟元折算壹日。扣案之仿SIG SAUER廠半自動改造手槍
壹把(含彈匣壹個、槍枝管制編號0000000000)、口徑9mm制式子
彈伍顆，均沒收。
    事      實
一、白豈彰明知非經中央主管機關許可，不得持有槍砲彈藥刀械
    管制條例第4條第1項第1、2款所示之槍枝及子彈，仍於民國
    98年11月5日，在南投縣草屯鎮某處，以新台幣(下同)35,00
    0元之代價，向綽號「阿明」之男子(真實姓名、年籍不詳)
    ，購得具有殺傷力之仿SIG SAUER廠半自動手槍製造之改造
    手槍1把（含彈匣1個，槍枝管制編號：0000000000號）及均
    具有殺傷力口徑9mm制式之子彈8顆(其中3顆已因送驗試射而
    不具殺傷力)，而持有上開改造手槍及子彈。嗣於98年11月9
    日晚上9時許，乘坐其所有而由友人劉哲龍（另經檢察官為
    不起訴處分確定）駕駛之車牌號碼3V－0739號自用小客車，
    行經臺南縣後壁鄉(現改制為台南市○○區○○道一號公路北
    向280公里處新營收費站時，因持現金穿越回數票車道，未
    依規定車道行駛之違規行為，為現場值勤員警郭仲義、陳建
    志及莊敬志攔停盤查，警員郭仲義以手電筒隔著車窗照射系
    爭車輛右前座之結果，發現該處腳踏墊上黃色透明塑膠袋內
    露出黑色把手，疑似藏有手槍之違禁物，因而以白豈彰、劉
    哲龍持有改造手槍，已露出犯罪痕跡，顯可疑為犯罪人，而
    以現行犯逮捕後，對白豈彰所使用之交通工具為搜索，因而
    查扣上開改造手槍1把、子彈8顆。
二、案經內政部警政署國道公路警察局第四警察隊報告臺灣臺南
    地方法院檢察署檢察官偵查起訴。
    理      由
壹、證據能力部分：
一、按被告之自白，非出於強暴、脅迫、利誘、詐欺、疲勞訊問
    、違法羈押或其他不正之方法，且與事實相符者，得為證據
    ，刑事訴訟法第156條第1項定有明文，本件被告於偵查中自
    白其犯行，而依訊問筆錄之記載，檢察官於訊問過程並無強
    暴、脅迫之舉，更無利誘、詐欺之情，且訊問是自98年11月
    10日下午4時10分起至同日下午4時37分止，其過程僅27分鐘
    ，亦無疲勞訊問之舉，此外被告之自白亦無證據證明係以其
    他不正方法取得，被告亦自承係因劉哲龍請託頂罪，復恐不
    承認而遭收押禁見，始承認犯行，則其於偵查中之自白顯係
    基於被告自由意思為之，應具有任意性，其自白又與事實相
    符(詳後述)，自得採為證據。
二、次按檢察官、檢察事務官、司法警察官或司法警察逮捕被告
    、犯罪嫌疑人或執行拘提、羈押時，雖無搜索票，得逕行搜
    索其身體、隨身攜帶之物件、所使用之交通工具及其立即可
    觸及之處所，又可為證據或得沒收之物，得扣押之，因搜索
    及扣押得開啟鎖扃、封緘或為其他必要處分，刑事訴訟法第
    130條、第133條第1項、第144條第1項分別定有明文。本件
    係當時被告及劉哲龍2人所駕駛之自用小客車，行經國道一
    號高速公路北向280公里處新營收費站時，未依規定車道行
    駛之違規行為，為現場值勤員警郭仲義、陳建志及莊敬志攔
    停盤查，警員郭仲義以手電筒隔著車窗照射系爭車輛右前座
    之結果，發現該處腳踏墊上黃色透明塑膠袋內露出黑色槍把
    ，疑似藏有手槍之違禁物，經警員陳仲義會同其他值勤警員
    陳建志、莊志敬開啟車門，查獲扣案槍彈等情，業據證人即
    當時查獲之警員郭仲義、陳建志於原審證述屬實(見原審卷
    第62頁背面、第63頁、第67頁背面)，而依警卷所附現場查
    獲時之槍彈包裝情形，其黑色槍把外露於塑膠袋外明顯可見
    (見警卷第36頁)，堪認當時警員以被告及劉哲龍持有改造手
    槍，已露出犯罪痕跡，顯可疑為犯罪人，而以現行犯逮捕後
    ，依刑事訴訟法130條之規定對被告所使用之交通工具為附
    帶搜索，並為扣押可為證據之槍彈而開啟被告白豈彰之自小
    客車，因而查扣上開改造手槍1把、子彈8顆等情無訛，依上
    開法條規定，本件槍彈之查扣過程並無何違法之處，被告辯
    稱警員逕行搜索被告之自小客車之過程違法，因而扣上開槍
    彈不得作為證據云云，即非可採。
三、再按刑事訴訟法上「證據排除原則」，係指將具有證據價值
    ，或真實之證據因取得程序之違法，而予以排除之法則。而
    私人之錄音、錄影之行為所取得之證據，應受刑法第315條
    之1與通訊保障及監察法之規範，私人違反此規範所取得之
    證據，固應予排除。惟依通訊保障及監察法第29條第3款之
    規定「監察者為通訊之一方或已得通訊之一方事先同意，而
    非出於不法目的者，不罰」，通訊之一方非出於不法目的之
    錄音，所取得之證據，即無證據排除原則之適用(最高法院
    94年度台上字第716號、96年度台上字第1969號判決參照)。
    被告於原審提出之錄影光諜，係其與友人吳松儒、陳海強與
    證人劉哲龍於99年4月30日在被告彰化家中由被告之妻所錄
    製，係為取得證明扣案槍彈為劉哲龍所有之對自己有利證據
    之目的，其目的既無不法，而內容為自己、劉哲龍及前開友
    人間之對話，非他人間非公開之對話，參以，上開錄影光碟
    業經原審當庭勘驗，製有勘驗筆錄，並經原審依刑事訴訟法
    第164條、第165條規定，於審理程序提示調查，經被告及檢
    察官為充分之辯論，應無礙檢察官於程序上之彈劾詰問權利
    ，應認有證據能力。
四、末按被告以外之人於審判外之陳述，雖不符刑事訴訟法第15
    9條之1至第159條之4之規定，而經當事人於審判程序同意作
    為證據，法院審酌該言詞陳述或書面陳述作成時之情況，認
    為適當者，亦得為證據。當事人、代理人或辯護人於法院調
    查證據時，知有第159條第1項不得為證據之情形，而未於言
    詞辯論終結前聲明異議者，視為有前項之同意，刑事訴訟法
    第159條之5定有明文。查本件檢察官、被告、辯護人於言詞
    辯論終結前，對於下述本院採為認定犯罪事實依據之各項供
    述及書面證據之證據能力及對於卷附各傳聞證據之證據能力
    ，均未聲明異議，復經本院於審理時逐一提示予檢察官、被
    告、辯護人表示意見，檢察官及被告、辯護人對於本院所為
    之提示，就證據能力方面並無爭執，且本院審酌該等證據之
    取得過程並無瑕疵，與本案待證事實間復具有相當之關聯性
    ，上開證據復無顯不可信之情況，採納該等證據自無礙被告
    於程序上之彈劾詰問權利，而認上開證據合於刑事訴訟法第
    159條之4及第159條之5等規定，是以之為本案證據並無不當
    ，均具有證據能力，自得採為本件認定事實之基礎，至於被
    告所表示證人劉哲龍之證述不實在等情，屬於證明力，至於
    證明力如何，則為本院自由裁量、判斷之範圍。
五、至於以下所引用之不具傳聞性質之證據，因非檢警違背法定
    程序取得之證據，依法自應有證據能力，併此敘明。
貳、認定犯罪事實所憑之證據及認定之理由：
一、訊據被告白豈彰矢口否認犯行，辯稱：扣案槍彈不是他的，
    是劉哲龍的，伊是因為遭警查獲時，劉哲龍在拘留室說他尚
    有假釋未執行，且若2人均否認犯行會被檢察官收押禁見，
    要求伊頂替，伊信以為真，始在偵查中坦承犯行云云。
二、惟查：
  (一)被告白豈彰於上開時地，以35,000元之代價，向年籍不詳、
    綽號「阿明」之男子，購得系爭槍彈，而持有上開改造手槍
    及子彈等情，業據被告於偵查中坦承不諱，核與證人劉哲龍
    迭於警訊、偵查及審判中證稱系爭槍彈係被告所持有乙節相
    符，而上開改造手槍經送內政部警政署刑事警察局依檢視法
    、性能檢驗法及試射法鑑定結果，送鑑手槍認係改造手槍（
    含彈匣1個，槍枝管制編號：0000000000號），研判由仿SIG
    SAUER廠半自動手槍製造之槍枝，換裝土造金屬槍管及土造
    金屬滑套而成，擊發功能正常，可供擊發適用子彈使用，認
    具殺傷力，另送鑑子彈8顆認均係口徑9mm制式子彈，採3顆
    試射可擊發，認均具殺傷力等情，有該局98年12月4日刑鑑
    字第0980159664號鑑驗書附卷可稽(見偵卷第26頁)，復有現
    場照片6張(見警卷第35、36頁)及扣案之上開改造手槍1把（
    含彈匣1個、槍枝管制編號：0000000000號）、子彈8顆(其
    中3顆已因送驗試射而不具殺傷力)可佐。
  (二)而未經許可持有具有殺傷力之手槍，乃法定本刑3年以上有
    期徒刑之重罪，槍砲彈藥刀械管制條例第8條第4項定有明文
    ，況持有槍彈危害社會治安甚鉅，係社會重大治安案件，平
    日經新聞媒體廣泛播送，一般民眾均知之甚詳，被告自承高
    職畢業，從事鋁門窗業，並非智識淺薄，毫無社會經驗之人
    ，縱對持有槍彈之法定刑度不知，對其乃嚴重危害社會治安
    之犯行，將可能受到科刑處罰之結果，應無不知之理，而被
    告於本件遭警查獲前，曾因施用第二級毒品甲基安非他命，
    經送勒戒處所觀察勒戒2個月，甫於98年4月28日因無繼續施
    用傾向出所等情，有臺灣高等法院被告前案紀錄表在卷可憑
    ，應知失去自由之可貴，其復自承其有家庭，家中仍有父母
    及妻小等語屬實(見本院卷第53頁背面)，而被告復自承與證
    人劉哲龍僅是認識1年多之普通朋友，當日係因劉哲龍說他
    是人力仲介公司的組長，那天他沒有車，叫伊載他一下等情
    屬實(見原審卷第18頁背面)，顯見其與證人劉哲龍並無特殊
    情誼，當日更是依證人劉哲龍之要求開車搭載劉哲龍外出，
    則其與劉哲龍間之關係，與其自身之自由與照顧家人父母與
    妻小之責任，何者輕何者重，應甚明確，實難想像被告僅因
    證人劉哲龍告知其尚有假釋未執行，請其頂罪，即予以答應
    ，使自己再陷囹圄，放任家中父母、妻小無人照顧之理；再
    者被告與劉哲龍為警查獲時，被告並未承認系爭槍彈為其所
    有，證人劉哲龍更陳稱槍彈為被告所持有，且槍彈是否具有
    殺傷力亦屬不明，若被告坦承槍彈為其所有，而劉哲龍予以
    否認，則被告因犯罪嫌疑重大而遭收押之可能性，遠較否認
    犯行之證人劉哲龍為大，被告並非至愚，豈有害怕被收押禁
    見而承認重罪之理，被告上開所辯，實違常理，已難輕信。
  (三)且被告於偵查中對檢察官之訊問，一再供稱：「(問：槍枝
    、彈匣、子彈都是你的？)是」、「(問：你確定？)確定」
    、「(問：劉哲龍你持有這些槍枝、彈匣、子彈有無關係？)
    沒有」、「(問：你確定？)確定」等語，用語明確，毫無猶
    豫，並對扣案槍彈係因認識綽號「阿明」的小弟而知悉「阿
    明」有賣槍枝，而以電話與「阿明」聯絡後，以35,000元之
    代價，將錢放在南投草屯碧山巖附近的水溝旁，待「阿明」
    拿到錢後，再以電話通知被告槍彈放置處所，而購得槍彈之
    來源、價格、聯絡及交易過程供述明白，然被告並無違反槍
    砲彈藥刀械管制條例之前科，有上開臺灣高等法院前案紀錄
    表可憑，若系爭槍彈並非其所購得，豈能對如上購得槍彈之
    來源、價格、聯絡及交易過程供述詳細。雖被告辯稱上開購
    得槍彈的過程是劉哲龍告訴他的云云，然若確係劉哲龍要求
    被告頂罪，僅須被告自承槍彈為其所有，並大略敘述，甚胡
    謅槍彈來源、價格及交易過程即可，何必詳細交待，豈不懼
    警員循線查獲來源而知悉購買者為劉哲龍而自曝犯行之理。
    更且證人劉哲龍於警訊及偵查中，對警員及檢察官詢問關於
    為警查獲槍彈之來源時，均陳稱是伊上車要駕駛時，被告白
    豈彰由右前乘客座椅下拿起該槍彈說要拿到後方放置，伊問
    該槍彈是誰的，被告說是朋友的，後來白豈彰沒有把槍彈放
    到車後，而將槍彈放在右前座椅腳踏上等語，其供述前後一
    致，若如被告所辯係證人劉哲龍於警訊後，兩人為警關在拘
    留室時，經證人劉哲龍之拜託為其頂替犯罪，並告知其槍彈
    購買來源、價格與交易過程，始於偵查中為上開供述云云，
    上開情節既經二人商定，則證人劉哲龍為求脫身，亦應於偵
    查中配合演出，改供稱槍彈為被告所有，始能達其目的，豈
    有嗣後在偵審中仍與警詢時相同，供稱係被告告知槍彈為朋
    友所有之理。況被告於偵查中甚至願以證人身分，就系爭槍
    彈與證人劉哲龍無關乙節，不懼刑法偽證罪責，供前具結，
    明白證述在案(見偵卷第14頁)，保證其供述之真實性，益證
    被告於偵查中自白系爭槍彈為所有乙節，應與事實相符。
  (四)又被告於本院審理時，供稱為警查獲前，伊並不知車上有槍
    彈，劉哲龍也未告知伊說有帶槍，但劉哲龍有帶包包，是類
    似四角形之側背包等語(見本院卷第76頁背面)，然車牌號碼
    3V－0739號自用小客車為被告所有，查獲當日是先由被告駕
    駛、搭載證人劉哲龍自彰化南下台南，待從台南回程，北上
    高速公路前，始換手由證人劉哲龍駕駛，而伊坐在副駕駛座
    後方休息等情，已經被告自承無訛(見本院卷第75頁背面)，
    然被告與證人劉哲龍為警查獲時，系爭槍彈是以透明塑膠袋
    包裝，有露出黑色把手，置於被告所有自小客車右前駕駛座
    腳踏處等情，有上開查獲現場照片可稽，並經證人證人即當
    時查獲之警員郭仲義於原審結證稱：「當時伊是執行酒駕取
    締勤務，因被告自小客車未依規定車道行駛而攔查取締，伊
    拿手電筒往車內目視，看到右前繳踏板有塑膠袋，有黑色把
    手露出一點」、「(檢察官問：照片上有槍、查獲塑膠袋，
    是現場查獲所拍攝的？)是」、「(陪席法官問：除了取走塑
    膠袋外，還有針對其他車內搜索？)回到分隊後還有針對車
    內及行李廂搜索」、「（審判長問：後來搜索車內行李箱，
    有沒有發現白豈彰或是劉哲龍的行李或是包包等物品？）沒
    有他們的包包」(見原審卷第62頁背面、第63頁、第66頁)等
    情屬實，並未發現如被告所陳述當時證人劉哲龍所攜帶類似
    四角形之側背包，再者系爭槍枝全長約22公分、高約15公分
    等情，亦有上開鑑定書所附之照片三、四所示在卷可稽(見
    警卷第27頁)，是故系爭槍彈若確係證人劉哲龍所有，當日
    係先由被告駕駛，證人劉哲龍攜帶槍彈上車，並將系爭槍彈
    僅以透明塑膠袋包裝，而未為較隱蔽之遮掩，已屬違常，而
    若果證人劉哲龍以如照片之塑膠袋包裝攜帶上車，以槍枝大
    小、照片所示包裝情形，為一般明眼人明顯可見槍把露出之
    情況下，被告殊無未予發現之理，然被告卻供稱直至為警查
    獲前，伊均不知槍彈之存在云云，所述豈符常理。綜合上情
    ，再參酌系爭自小客車為被告所有，先由被告駕駛搭載證人
    劉哲龍，復參酌證人劉哲龍自警詢、偵查迄至原審審理時，
    一再供述伊上車時，白豈彰由右前乘客座椅下拿起槍彈說要
    放後面，後來沒有，仍置於副駕駛座下等大致相符之情節，
    系爭槍彈反而應是被告白豈彰所持有本即置於副駕駛座下之
    事實，始符常理。
  (五)再證人吳松儒、陳海強於原審固證稱劉哲龍於本件案發前之
    98年10月間某日晚上，曾持手槍一把至被告家中，欲以該槍
    為抵押品向被告借款而遭被告拒絕一情，然此已經證人劉哲
    龍否認在卷，且依證人吳松儒、陳海強所證述情節，98年10
    月底，證人劉哲龍持槍至被告家中借款，斯時兩人應均係與
    證人劉哲龍第一次見面，亦應係第一次看到劉哲龍持槍外，
    後來都沒有再看過槍，且劉哲龍到達前，渠等與被告已喝10
    瓶罐裝啤酒，劉哲龍到達後又去買了10幾罐啤酒等情無訛(
    見原審卷第77頁背面、第78、79頁、第83頁背面、第90頁背
    面、第93頁)，然持有槍彈為犯罪行為，一般人非必要，均
    甚為隱諱，證人劉哲龍任意在陌生人面前展示槍枝，竟毫不
    擔心遭檢舉將被訴追刑事責任，證人所述已有違常理。且至
    原審99年6月10日於審理程序訊問證人吳松儒、陳海強時，
    距證人所述見到劉哲龍所持槍枝之時間已有約8個月左右，
    依一般人之記憶會隨時間而趨淡薄，況證人又是第一次見到
    劉哲龍及所持之槍枝，又在飲下數瓶啤酒後，且依證人吳松
    儒自承伊看了幾分鐘(見原審卷第79頁)、證人陳海強稱看了
    一下(見原審卷第91頁背面)之短時間內，證人對該槍枝之印
    象應甚模糊之前提下，然證人不僅於原審能具體描述槍枝有
    「黑黑的」、「小小的」、「約十九公分」、「扳機上有一
    個直的開關」、「握把有像塑膠的紋路，感覺很立體」等特
    徵，並能憑印象繪出槍枝草圖之舉，此情節實有違常情。另
    證人陳海強自承作證前被告有將大概案由講給渠等2人聽，
    並有拿類似問答內容之筆錄供其閱覽等語屬實(見原審卷第
    97頁背面)，而證人吳松儒及證人陳海強於到庭作證前，被
    告已與證人兩人先談論過案情，並均被被告告知本案槍枝係
    其等先前在98年10月底在被告家中看到的那把槍相同等情，
    亦據證人吳松儒及陳海強證述甚詳(見原審卷第90頁背面、
    第97頁背面)，證人2人先是受被告告知而知悉案件經過，復
    受被告之請託相約證人劉哲龍就系爭槍彈乙事談判，被告復
    持筆錄等物供其閱覽，證人吳松儒及證人陳海強於到庭作證
    前，被告已與證人兩人先談論過案情，並均被被告告知本案
    槍枝係其等先前在98年10月底在被告家中看到的那把槍相同
    等情，堪認渠等證詞已受污染，其證詞憑信性已有可疑。況
    證人所述核與常情有違，已如前述，所述槍枝特徵與外觀，
    亦有可能是被告將系爭槍枝之特徵、外觀移花接木，提供證
    人於法庭陳述，渠等之證述實不足為被告有利之認定。
  (六)另被告與證人吳松儒、陳海強與劉哲龍等人固有於99年4月3
    0日在被告家中商談系爭槍彈乙事，有被告提出之錄影光碟
    在卷，並經原審勘驗屬實，製有勘驗筆錄可稽(原審卷第129
    至135頁)，然上開時地係被告與證人吳松儒、陳海強為使證
    人劉哲龍承認槍彈為其所有，而被告係為其頂罪之特定目的
    ，相約證人劉哲龍至被告家中並予以錄影，而由證人吳松儒
    、陳海強一再以「槍枝本來就是你的，本來就是你要擔的」
    、「這是他替你揹」、「槍枝是你的」、「事實不是你要承
    擔，事實上東西是你的，不是你在替人揹」等言詞強調系爭
    槍彈為證人劉哲龍所有，應由其承擔云云，不無強勢要求證
    人劉哲龍承認之意圖，且證人劉哲龍亦證稱當天被告之朋友
    打電話叫伊下班後過去，他們講的非常難聽等語，而現場除
    被告、被告家人外，尚有證人吳松儒、陳海強在場，證人劉
    哲龍隻身前往，受迫於被告等人之強勢，恐被告等人對其不
    利而對證人吳松儒、陳海強之詢問，虛與委蛇，即非無可能
    。且縱證人吳松儒、陳海強一再以言詞強調系爭槍彈為證人
    劉哲龍所有，應由其承擔云云，然證人劉哲龍於證人吳松儒
    詢問這枝槍是你的，對不對時，稱：「是阿標的」，並未承
    認是伊自「阿標」處取得，而其對證人吳松儒續問：「這不
    是你要揹的，這是他替你揹的呀，現在是要你承認而已？」
    ，雖答稱：「事情認真說起來，東西拿回來的時候，我也跟
    他說，這是要拿來抵現金...」等語，惟證人劉哲龍於原審
    審判長訊問其此句話之真意時，已陳稱：「印象中東西好像
    是指安非他命」等語(見原審卷第189頁)，是以此句「東西
    」是否即指系爭槍彈，已有可疑，且縱係指系爭槍彈，參酌
    被告亦陳稱伊有借錢給證人劉哲龍，目前劉哲龍尚欠其2、3
    0萬元等情(見原審卷第251頁)，則依上開對話之語意，系爭
    槍彈非無可能是劉哲龍為抵債而將槍彈交付被告持有之情。
    甚且證人劉哲龍於錄影前段雖有稱「他也知道...我跟他說
    先認，要請律師挺他」等語，然觀其語意，證人劉哲龍似謂
    被告亦知悉車上有系爭槍彈乙情，然被告已否認在查獲前知
    悉槍彈在自小客車內乙節，所謂「先認」，亦有二人共同持
    有，而由被告承擔之意，不能因此即認為證人劉哲龍已有承
    認要求被告頂罪之情，況於錄影後段證人劉哲龍甚有「整個
    事情就是他的啊」、「刑責...見面我有跟他說，責任我有
    跟你講過，槍是他的，子彈他打的。」等否認系爭槍彈為其
    所有之語，由此對話內容，更見證人劉哲龍對證人吳松儒、
    陳海強之責問，其回答反覆，益見其虛與委蛇、敷衍應付之
    情。此外，綜觀錄影光碟內容，均無證人劉哲龍自承槍彈為
    其所有之陳述，自不能憑上開錄音光碟之內容，遽認系爭槍
    彈實為證人劉哲龍所有，而經劉哲龍之拜託，被告始為其頂
    罪之情。
  (七)況原審就「扣案系爭槍彈於案發當時係被告或證人劉哲龍所
    持有」一事，依職權安排被告及證人劉哲龍至法務部調查局
    鑑識科學處南部地區測謊組以控制問題法及混和問題法實施
    測謊之結果，其中被告就：(1)扣案槍枝不是伊的。(2)槍枝不
    是伊藏放在車上的等問題，經測試呈情緒波動反應，研判均
    有說謊等情，有該局100年3月24日調科字第1000011250號
    測謊報告書及其測謊鑑定過程參考資料各一份附卷可考(見
    原審卷第222至234頁)。而按測謊鑑定究竟有無證據能力，
    刑事訴訟法並無明文規定，惟實務上，送鑑單位依刑事訴訟
    法第208條第1項規定，囑託法務部調查局或內政部警政署刑
    事警察局為測謊檢查，受囑託機關就檢查結果，以該機關名
    義函覆原囑託之送鑑單位，該測謊檢查結果之書面報告，即
    係受囑託機關之鑑定報告。該機關之鑑定報告，形式上若符
    合測謊基本程式要件，包括：1.經受測人同意配合，並已告
    知得拒絕受測，以減輕受測者不必要之壓力。2.測謊員須經
    良好之專業訓練與相當之經驗。3.測謊儀器品質良好且運作
    正常。4.受測人身心及意識狀態正常。5.測謊環境良好，無
    不當之外力干擾等要件。即難謂無證據能力(最高法院98年
    度台上字第2345號判決參照)。本件測謊係經被告同意為之
    ，測謊前法務部調查局已為得拒絕測謊之告知，並經修畢測
    謊技術課程之專業人員於被告身心正常情況下，以控制問題
    法與混合問題法測謊而得之結果，有上開法務部調查局函所
    附測謊鑑定過程參考資料可憑，參酌被告於98年11月10日為
    警查獲後隨即交保在外，其於檢察官偵查起訴後，於原審99
    年4月14日準備程序時即矢口否認犯行，期間迄100年3月17
    日於法務部調查局鑑識科南部地區測謊組進行測謊時，期間
    已近1年，若被告堅信自己清白，為何對上述二項測謊鑑定
    結果，均經判定有說謊，參酌前述證據及理由，益證系爭槍
    彈確實為被告所持有。雖證人劉哲龍就上開二問題，經測試
    第一題亦呈情緒波動反應，研判有說謊，第二題則因測試未
    能獲致有效生理反應圖譜，無法據以認定有無說謊，然證人
    劉哲龍係於被告一再指稱系爭槍彈實為其所有，係其要求被
    告頂罪之情形下，被動因被告之要求而進行測謊，其非無因
    此情緒受影響，致影響其結果之正確信，然此無礙系爭測謊
    報告書得作為被告有罪之證據。
  (八)至證人劉哲龍與被告為警查獲時曾留置於同一留置室，且於
    遭查獲後在警局亦曾自己講說他還有「帳尾」(指假釋中)乙
    節，已經證人陳仲義證述屬實(見原審卷第64頁)，是證人劉
    哲龍否認於警局曾與被告關於同一留置室，及其已知假釋期
    滿，伊於假釋最後一次報到時，被告尚有與其一同前往，被
    告知其假釋已期滿等語，固有不實。然被告於交保後，即有
    不斷透過友人吳松儒、陳海強要求證人劉哲龍承認系爭槍彈
    係其所有，乃證人劉哲龍於警局留置室以其尚有假釋未滿要
    求被告頂罪之舉措，並據此於原審為抗辯，證人劉哲龍為此
    恐遭反噬，而否認上情，仍屬人之常情，不能因此即否認證
    人劉哲龍其他證詞之可信性，況且被告確實有持有未經許可
    ，無故持有系爭具殺傷力之槍彈等情，已如前述，證人劉哲
    龍上開否認之情，實不足據為被告有利之認定。
三、綜參上開補強證據，已足資證明被告於偵查中所為之任意性
    自白，應具有相當程度之真實性，而確信被告前述自白之犯
    罪事實確屬真實，其事後翻異前詞，所辯均不足採，本件事
    證明確，被告之上揭未經許可持有可發射子彈具有殺傷力之
    改造槍枝及制式子彈等犯行，事證明確，應依法論科。
參、論罪科刑部分：
一、核被告所為，係犯槍砲彈藥刀械管制條例第8條第4項之未經
    許可持有可發射子彈具有殺傷力之改造手槍罪，及同條例第
    12 條第4項之未經許可持有子彈罪。又槍砲彈藥刀械管制條
    例第8條雖於100年1月5日修正公布，增訂第6項「犯第一項
    、第二項或第四項有關空氣槍之罪，其情節輕微者，得減輕
    其刑。」但其餘各項內容、刑度均未變更，該修正對被告並
    無不利，因刑法「第2條第1項之規定，係規範行為後『法律
    變更』所生新舊法比較適用之準據法...。故如新舊法處罰
    之輕重相同，即無比較適用之問題，非此條所指之法律有變
    更，即無本條之適用，應依一般法律適用原則，適用裁判時
    法。」（最高法院95年度第21次刑事庭會議決議參照）本件
    被告未經許可持有可發射子彈具有殺傷力之改造手槍罪部分
    ，自應適用裁判時即修正後之該條例第8條第4項論處。又扣
    案之彈匣應認係上開槍枝之構成部分，並非單獨存在，故此
    部分不另論同條例第13條第4項之未經許可持有槍彈之主要
    組成零件罪。被告以一持有行為同時觸犯前開二罪名，為想
    像競合犯，依刑法第55條之規定，應從一重之持有可發射子
    彈具有殺傷力之改造手槍罪處斷。原審不察，遽為被告無罪
    之諭知，容有未洽，檢察官提起上訴，指摘原判決不當，為
    有理由，自應由本院將原判決撤銷改判。
二、爰審酌被告正值壯年、高職畢業之智識程度、平日以鋁門窗
    為業、家中有父母、妻兒，經濟來源為其妻當會計及其從事
    鋁門窗工作之收入等生活狀況，及其未經許可無故持有上開
    可發射子彈具有殺傷力之改造槍枝及子彈，對於他人人身安
    全及社會秩序之潛在危險性非輕，其持有改造手槍1把及高
    達8顆子彈之數量，犯後復否認犯行、飾詞狡辯之態度等一
    切情狀，量處如主文第二項所示之刑，並諭知罰金部分如易
    服勞役之折算標準。
三、扣案具殺傷力之仿SIG SAUER廠半自動手槍製造之改造手槍1
    把（含彈匣1個，槍枝管制編號：0000000000號）及未經試
    射具殺傷力之口徑9mm制式子彈5顆，分別係槍砲彈藥刀械管
    制條例第4條第1項第1款、第2款所列物品，均為未經許可不
    得持有之違禁物，不問屬於犯罪行為人與否，應依刑法第38
    條第1項第1款規定宣告沒收。至送鑑過程中試射擊發之3顆
    子彈，因已試射而不具殺傷力，已失去違禁物之性質，爰不
    予宣告沒收，併此敘明。
據上論結，應依刑事訴訟法第369條第1項前段、第364條、第299
條第1項前段，槍砲彈藥刀械管制條例第8條第4項、第12條第4項
，刑法第11條前段、第55條、第42條第3項、第38條第1項第1款
，判決如主文。
本案經檢察官江守權到庭執行職務。
中    華    民    國   100    年    9     月    27    日
                  刑事第七庭    審判長法  官    李文福
                                      法  官    翁金緞
                                      法  官    高榮宏
以上正本證明與原本無異。
如不服本判決應於收受送達後10日內向本院提出上訴書狀，其未
敘述上訴理由者，並得於提起上訴後10日內向本院補提理由書（
均須按他造當事人之人數附繕本）「切勿逕送上級法院」。
                                      書記官    林宛妮
中    華    民    國   100    年    9     月    27    日
附錄：本案論罪科刑法條全文。
槍砲彈藥刀械管制條例第8條
未經許可，製造、販賣或運輸鋼筆槍、瓦斯槍、麻醉槍、獵槍、
空氣槍或第4條第1項第1款所定其他可發射金屬或子彈具有殺傷
力之各式槍砲者，處無期徒刑或5年以上有期徒刑，併科新臺幣1
千萬元以下罰金。
未經許可，轉讓、出租或出借前項所列槍枝者，處5年以上有期
徒刑，併科新臺幣1千萬元以下罰金。
意圖供自己或他人犯罪之用，而犯前二項之罪者，處無期徒刑或
7年以上有期徒刑，併科新臺幣1千萬元以下罰金。
未經許可，持有、寄藏或意圖販賣而陳列第1項所列槍枝者，處3
年以上10年以下有期徒刑，併科新臺幣700萬元以下罰金。
第1項至第3項之未遂犯罰之。
槍砲彈藥刀械管制條例第12條
未經許可，製造、販賣或運輸子彈者，處1年以上7年以下有期徒
刑，併科新台幣500萬元以下罰金。
未經許可，轉讓、出租或出借子彈者，處6月以上5年以下有期徒
刑，併科新台幣300萬元以下罰金。
意圖供自己或他人犯罪之用，而犯前二項之罪者，處3年以上10
年以下有期徒刑，併科新台幣700萬元以下罰金。
未經許可，持有、寄藏或意圖販賣而陳列子彈者，處5年以下有
期徒刑，併科新台幣300萬元以下罰金。
第1項至第3項之未遂犯罰之。